臺灣高等法院刑事判決　　　　　　　　96年度上訴字第3348號
上　訴　人　台灣板橋地方法院檢察署檢察官
上　訴　人
即　被　告　庚○○
　　　　　　　　　　（
上列上訴人因被告搶奪等案件，不服臺灣板橋地方法院96年度訴
字第731號，中華民國96年6月14日第一審判決（起訴案號：臺灣
板橋地方法院檢察署96年度偵字第1764號），提起上訴，本院判
決如下：
    主  文
原判決關於附表編號四搶奪罪暨應執行刑部分均撤銷。
庚○○共同意圖為自己不法之所有，而搶奪他人之動產，累犯，
處有期徒刑壹年肆月，減為有期徒刑捌月。
其他上訴駁回。
    事  實
一、庚○○前曾於民國（下同）九十三年間因竊盜、搶奪等案件
    ，經本院以九十三年度上訴字第一五八七號（起訴書誤載為
    一五八九七號，應予更正）判處有期徒刑四月、十月，應執
    行有期徒刑一年確定，於九十四年十二月一日縮刑期滿執行
    完畢。詎仍不知悔改，與廖宏斌（另案審理）共同基於意圖
    為自己不法所有之搶奪犯意聯絡，於九十六年一月一日下午
    三時五十分許，由庚○○騎乘不詳車號之機車附載廖宏斌，
    行經臺北縣中和市○○路六五號前，見戊○○手拿皮包在前
    方行走，竟趁戊○○不及防備之際，由庚○○騎乘機車貼近
    戊○○，由乘坐在機車後座之廖宏斌自戊○○後方徒手搶奪
    其拿在手上之黑色皮包一個（內有身分證一張、健保卡一張
    、信用卡二張、提款卡一張、會員卡一張、現金新台幣五千
    五百元等物）。嗣經警調閱前開被害人遭搶之監視錄影帶比
    對結果，查知庚○○涉有重嫌，於九十六年一月七日下午七
    時十八分許，在臺北縣中和市○○路一三一之一一號三樓查
    獲庚○○，而循線查知上情。
二、案經臺北縣政府警察局中和分局報告臺灣板橋地方法院檢察
    署檢察官偵查起訴。
    理  由
壹、程序部分：
    按被告以外之人於審判外之陳述，雖不符刑事訴訟法第一百
    五十九條之一至第一百五十九條之四之規定，而經當事人於
    審判程序同意作為證據，法院審酌該言詞陳述或書面陳述作
    成時之情況，認為適當者，亦得為證據；當事人、代理人或
    辯護人於法院調查證據時，知有刑事訴訟法第一百五十九條
    第一項不得為證據之情形，而未於言詞辯論終結前聲明異議
    者，視為有前項之同意，刑事訴訟法第一百五十九條之五第
    一項、第二項分別有明文。經查，本判決下列所引用之被告
    以外之人於審判外之陳述，檢察官、被告於本院言詞辯論終
    結前均未聲明異議，本院審酌上開證據資料製作時之情況，
    尚無違法不當及證明力明顯過低之瑕疵，亦認為以之作為證
    據應屬適當，故揆諸前開規定，爰依刑事訴訟法第一百五十
    九條之五規定，認前揭證據資料均有證據能力。
貳、實體部分：
一、訊據上訴人即被告庚○○矢口否認上揭犯行，辯稱：被害人
    戊○○供述其從右後方被搶，如何看到伊輪廓而稱係伊所為
    ，且稱之前伊較瘦，現較胖，前後所述不一云云。惟查：
  (一)上揭事實，業據證人即被害人戊○○於原審證稱：伊於九十
    六年一月一日下午三時許，在中和市○○路一二七巷往南華
    路方向，在全家便利超商附近被搶，當時係二個戴安全帽騎
    機車的人從伊右後方搶走伊皮包，被搶時伊並沒有看清楚行
    搶的人，但因為路口有監視錄影器錄下影像，所以於九十六
    年一月七日警方抓到被告時，叫伊去指認好幾個人的照片，
    伊有從那些相片中指認出被告，因為被告的臉型跟當天行搶
    騎機車的那人很像，伊當庭看到被告本人，覺得跟行搶伊的
    人輪廓是一樣等語（見原審卷第51頁），且被告於原審亦供
    稱證人戊○○所述屬實，並稱：伊有搶戊○○之財物等語（
    見原審卷第52頁），嗣雖改稱：伊沒有在南華路行搶云云，
    顯係翻異前詞，不足採信。再據卷附翻拍照片所示（見原審
    卷第34頁）：被害人戊○○係靠路左邊行走中被機車騎士自
    其右後方行搶，且被害人臉係向右朝搶嫌看，自得看清搶嫌
    及騎士之輪廓，是其指認與事理並無不合，自堪採信。被告
    所辯被害人所看不一云云，要係卸責之詞，亦不足採。
  (二)再參以觀諸上開地點監視錄影器所錄得之影像，騎乘機車之
    搶嫌容貌雖不甚清晰，惟其身材、臉型等外觀均與被告相同
    ，應認係屬同一人，有原審勘驗筆錄可佐。況被告雖辯稱因
    住居在中和市○○路，故不會在南華路行搶云云，惟被告另
    犯搶奪犯行（如原判決事實欄一、(三)之搶奪犯行），亦係在
    中和市○○路犯之，與其亦有地緣關係，益見上開辯解，不
    足採信。
  (三)綜上所述，被告搶奪戊○○之皮包之事證明確，空言否認犯
    行，顯係事後避就卸責之詞，委不足採，其犯行洵堪認定，
    應予依法論科。
二、核被告所為，係犯刑法第325條第1項之搶奪罪，其與廖宏斌
    共騎機車，一人騎機車，一人下手搶奪，顯有犯意聯絡及行
    為分擔，應論以共同正犯。被告前曾受有如事實欄第一項所
    述之犯罪科刑及執行情形，有本院被告前案紀錄表一份在卷
    可憑，其受有期徒刑之執行完畢後，五年以內故意再犯本件
    有期徒刑以上之罪，應並依刑法第47條（原判決誤書為第17
    條）第1項規定論以累犯，並加重其刑。
三、原審對被告予以論罪科刑，固非無見，惟被告行為後，中華
    民國96年罪犯減刑條例業經公布，並自96年7月16日施行，
    被告所為符合減刑要件，原審未及適用該減刑條例予以減刑
    ，尚有未洽。被告上訴意旨，否認上揭犯行，雖無理由，但
    原判決該部分既有上開可議之處，自應由本院就該部分暨應
    執行刑部分撤銷改判。爰審酌被告前已有竊盜、搶奪前科，
    詎猶不知悔改，復犯本件搶奪案，且騎乘機車於日間公然搶
    奪婦女之皮包，手段猖狂，不僅造成被害人財物損失及精神
    驚嚇，更嚴重危害社會秩序，而其犯罪後未坦承犯行，不知
    悔悟，態度非佳，兼衡其犯罪動機、目的、手段及所搶財物
    之價值等一切情狀，量處有期徒刑一年四月。被告上開犯行
    ，係於96年4 月24日以前所為，符合中華民國96年罪犯減刑
    條例之減刑要件，爰依該條例減輕其刑二分之一為有期徒刑
    八月。
四、公訴意旨另以：被告於九十五年十二月二十七日上午十時四
    十五分許，在臺北縣中和市○○路二八號前，搶奪乙○所有
    黑色手提包一只（內有現金五千元、健保卡二張、NOKIA 手
    機一支、信用卡一張等物）。因認被告此部分亦涉有刑法第
    三百二十五條第一項之搶奪罪嫌。經查：
  (一)按犯罪事實應依證據認定之，無證據不得認定犯罪事實。又
    不能證明被告犯罪者，應諭知無罪之判決，刑事訴訟法第一
    百五十四條第二項、第三百零一條第一項分別定有明文。次
    按認定犯罪事實，所憑之證據，雖不以直接證據為限，間接
    證據亦包括在內，然無論直接或間接證據，其為訴訟上之證
    明，須於通常一般之人均不致於有所懷疑，而得確信其為真
    實之程度者，始得據之為有罪之認定，倘其證明尚未達到此
    一程度，而有合理性懷疑之存在時，即無從為有罪之認定，
    有最高法院七十六臺上字第四九八六號判例可資參照。又被
    害人之陳述如無瑕疵，且就其他方面調查又與事實相符，固
    足採為科刑之基礎，倘其陳述顯有瑕疵，難認與事實相符，
    殊難遽採為論罪科刑之根據，觀諸最高法院六十一年臺上字
    第三０九九號判例意旨自明。
  (二)訊據被告堅詞否認犯有上開搶奪罪嫌，辯稱：伊並沒有在中
    和市○○路行搶過等語。經查：證人即被害人乙○在警詢時
    雖供稱：當時因搶嫌戴著安全帽，伊無法見到他正面，但他
    的背面照片就是搶奪伊財物之人等語。則證人乙○既未見到
    搶嫌之正面，無法確認搶嫌之五官特徵，焉能僅憑含混不清
    地指認被告之背面照片，即遽認被告確實犯有該部分搶奪犯
    行。再者，證人乙○在偵查中經檢察官傳喚並未到庭，僅經
    由書記官以電話詢問證人乙○關於上開搶案之經過，並製作
    公務電話紀錄，嗣經檢察官引為本案之證據，惟按被告以外
    之人於審判外之言詞或書面陳述，除法律有規定者外，不得
    作為證據，刑事訴訟法第一百五十九條第一項定有明文。上
    開證人既未經到庭確認身分，且並非係向檢察官所為陳述，
    又未經具結，僅經由書記官之電話轉譯，本院審酌上開證人
    之言詞陳述作成時之狀況，認並不適當，自無刑事訴訟法第
    一百五十九條之五規定之適用，是上開公務電話紀錄，並無
    證據能力，本院自無從採為證據。況由上開公務電話紀錄之
    內容，證人乙○亦未指認被告即為本案之搶嫌。再參以上開
    案發地點雖設有監視錄影器，惟所攝得搶嫌之影像，完全無
    法辨識其容貌，有原審勘驗筆錄在卷可參，是亦無從認定被
    告即為前座騎乘機車之人。從被害人乙○之指訴及監視錄影
    器翻拍照片，尚難證明該搶奪係被告所為。
  (三)綜上所述，依公訴人所舉事證，既無法確認被害人乙○遭搶
    奪一案亦係由被告所為，自難遽認被告涉有該部分搶奪罪嫌
    。此外，復查無其他積極證據，足資認定被告有該部分之犯
    行，不能證明被告有此部分之犯罪。
  (四)原審基於上開理由，以查無證據足資證明被告上揭犯行，而
    就該部分為被告無罪判決，經核其認事用法，證據取捨，均
    無違誤，自應予以維持。檢察官上訴意旨略以：被告就上揭
    犯行已於警詢、偵查中、原審準備程序中已自白犯行，且有
    錄影帶監視畫面及被害人乙○警詢之補強證據，其自白即與
    事實相符，已足認定其犯罪事實，原判決卻判無罪為由，指
    摘原判決不當。惟查：被害人乙○於警詢既稱無法見到搶嫌
    之正面，即無法確認搶嫌之五官特徵，焉能依所示被告之背
    面照片，即遽認被告確實犯有該部分搶奪犯行，顯與事理相
    悖。再就監視錄影所攝搶嫌影像，無法辨識其容貌，如何確
    認該搶嫌及被告？檢察官未據提出新證據足以證明被告有此
    部分之犯行，原有證據既無從證明被告此部分之犯行，自難
    使本院形成被告有此部分犯行之心證，原審就此部分為被告
    無罪之判決，並無不合。本件此部分之上訴為無理由，應予
    駁回。
據上論斷，應依刑事訴訟法第369條第1項前段、第364條、第368
條、第299條第1項前段，刑法第28條、第325條、第47條第1項，
，中華民國96年罪犯減刑條例第2條第1項第3款、第7條，刑法施
行法第1條之1第1項、第2項前段，判決如主文。
本案經檢察官侯千姬到庭執行職務。
中　　華　　民　　國　　96　　年　　10　　月　　17　　日
 　　　　　       刑事第十庭    審判長法　官 楊炳禎
                                      法　官 陳博志
                                      法　官 李春地
以上正本證明與原本無異。
如不服本判決，應於收受送達後十日內向本院提出上訴書狀，其
未敘述上訴之理由者並得於提起上訴後十日內向本院補提理由書
（均須按他造當事人之人數附繕本）。
                                      書記官 蘇秋
中　　華　　民　　國　　96　　年　　10　　月　　19　　日
附錄：本案論罪科刑法條全文
刑法第325條：
意圖為自己或第三人不法之所有，而搶奪他人之動產者，處6 月
以上5年以下有期徒刑。
因而致人於死者，處無期徒刑或7 年以上有期徒刑，致重傷者，
處3年以上10年以下有期徒刑。
第1項之未遂犯罰之。
附表：
┌──┬────┬─────────┬────────┬───────────┐
│編號│被害人  │  犯  罪  事  實  │ 　所犯法條     │　　罪名暨宣告刑      │
├──┼────┼─────────┼────────┼───────────┤
│ 一 │己○○  │如事實欄一、(一)所述│刑法第三百二十條│共同竊盜，累犯，處有期│
│    │        │                  │第一項  　      │徒刑伍月。            │
├──┼────┼─────────┼────────┼───────────┤
│ 二 │丁○○  │如事實欄一、(二)所述│刑法第三百二十五│共同意圖為自己不法之所│
│    │　      │                  │條第一項        │有，而搶奪他人之動產，│
│    │        │                  │                │累犯，處有期徒刑壹年。│
├──┼────┼─────────┼────────┼───────────┤
│ 三 │甲○○○│如事實欄一、(三)所述│刑法第三百二十五│共同意圖為自己不法之所│
│    │        │                  │條第一項        │有，而搶奪他人之動產，│
│    │        │                  │                │累犯，處有期徒刑壹年。│
├──┼────┼─────────┼────────┼───────────┤
│ 四 │戊○○  │原判決事實欄一、(四)│刑法第三百二十五│共同意圖為自己不法之所│
│    │        │所述              │條第一項        │有，而搶奪他人之動產，│
│    │        │                  │                │累犯，處有期徒刑壹年肆│
│    │        │                  │                │月。                  │
├──┼────┼─────────┼────────┼───────────┤
│ 五 │丙○○  │如事實欄一、(五)所述│刑法第三百三十七│意圖為自己不法之所有，│
│    │        │                  │條              │而侵占遺失物，處罰金肆│
│    │        │                  │                │仟元，如易服勞役，以新│
│    │        │                  │                │壹幣壹仟元折算壹日。  │
└──┴────┴─────────┴────────┴───────────┘
